【裁判字號】    98,交簡上,18
【裁判日期】    980408
【裁判案由】    公共危險
【裁判全文】
臺灣臺北地方法院刑事判決          98年度交簡上字第18號
上  訴  人
即  被  告    甲○○
                      樓
上列上訴人即被告因公共危險案件，不服本院臺北簡易庭97年度
北交簡字第1779號，中華民國97年12月17日第一審簡易判決（聲
請簡易處刑案號：臺灣臺北地方法院檢察署97年度偵字第20810
號）提起上訴，本院管轄之第二審合議庭判決如下：
    主  文
原判決撤銷。
甲○○犯不能安全駕駛動力交通工具罪，處有期徒刑肆月，如易
科罰金，以新台幣壹仟元折算壹日。
    事  實
一、甲○○前於民國90年間，因酒後駕車犯公共危險罪，經臺灣
    桃園地方法院於90年11月23日以90年度桃交簡字第1522號簡
    易判決處罰金銀元2 萬元；復於97年間再因酒後駕車，經臺
    灣桃園地方法院於97年6 月30日以97年度壢交簡字第2030號
    簡易判決判處拘役55日。仍不知悔改，又於97年8 月28日晚
    間7 、8 時許，因收到醫院發出其父親魏智勇病危通知後，
    心裡感到六神無主，欲藉酒澆愁，而前往位在臺北市○○區
    ○○街350 巷20之1 號2 樓住處附近之中強公園內，飲用二
    瓶參茸酒後，已達不能安全駕駛動力交通工具之狀態，仍騎
    乘車牌號碼DWZ-221 號機車行駛於道路上，於翌（29）日凌
    晨3 時27分許，行經台北市○○區○○路與松仁路口前，為
    警攔檢，當場發現其酒味濃厚，經施以呼氣酒精測定器，測
    得其酒後呼氣酒精濃度高達每公升1.11毫克，已逾越不能安
    全駕駛之參考值每公升0.55毫克，始悉上情。
二、案經台北市政府警察局信義分局報告臺灣臺北地方法院檢察
    署檢察官聲請簡易判決處刑。
    理  由
一、上揭犯罪事實，業據上訴人即被告甲○○於本院審理時坦承
    不諱，並有卷附酒精濃度測定紀錄表、生理平衡檢測表、刑
    法第一百八十五條之三案件測試觀察紀錄表在卷可稽（偵查
    卷第13、15、18頁），足見上訴人所為之任意性自白核與事
    實相符，應堪採信。又按刑法第185 條之3 規定所謂「不能
    安全駕駛」，係抽象危險犯，並不以發生具體危險為必要，
    依卷附行政院國軍退除役官兵輔導委員會臺北榮民總醫院88
    年8 月5 日（88）北總內字第26868 號函所載：酒精對人體
    之影響程度，當呼氣酒精濃度達每公升0.50毫克時，將影響
    駕駛，當呼氣酒精濃度達每公升0.75毫克時，將造成思考、
    個性及行為改變，當呼氣酒精濃度達每公升1.0 毫克時，將
    造成中度中毒而有步態不穩、噁心嘔吐、精神混惑不清晰等
    症狀（原審卷第5 至6 頁）。本件上訴人測得呼氣中酒精濃
    度高達每公升1.11毫克，揆諸上開說明，顯見上訴人服用酒
    類已影響其精神及反應，而達不能安全駕駛動力交通工具之
    程度。本件事證明確，被告犯行堪以認定。
二、核上訴人所為，係犯刑法第185 條之3 不能安全駕駛動力交
    通工具罪。原審以被告即上訴人事證明確，予以論罪科刑，
    固非無見，惟按刑罰之量定，固屬法院自由裁量之職權行使
    ，然刑事審判之量刑，在於實現刑罰權之分配的正義，故法
    院對科刑判決之被告量刑，應符合罪刑相當原則，使罰當其
    罪，以契合人民之法律感情，此所以刑法第57條明定科刑時
    應審酌一切情狀，尤應注意該條所列各款情形，以為科刑輕
    重之標準（最高法院92年台上字第3268號、95年台上字第
    1779號判決意旨參見），故事實審法院對於被告之量刑，雖
    屬自由裁量之事項，但並非概無法律性之拘束。即自由裁量
    權係於法律一定之外部性界限內，使法官具體選擇以為適當
    之處理；因此在裁量時，應符合比例、平等及罪刑相當原則
    ，並審酌刑法第57條所列各款情狀，分別情節，為被告量刑
    輕重之標準，使輕重得宜，罰當其罪。查本件被告所犯公共
    危險犯行，雖然提高自己或其他用路人之肇事風險，惟並未
    對其他用路人造成實際上之損害，且其騎車上路後未久，旋
    為警攔檢查獲，其所造成交通事故風險之期間不長，雖上訴
    人已三犯酒醉駕車公共危險案件，誠屬相當不該，然上訴人
    前於民國90年間，因酒後駕車犯公共危險罪，經臺灣桃園地
    方法院於90年11月23日以90年度桃交簡字第1522號簡易判決
    處罰金銀元2 萬元，換算新台幣（下同）為6 萬元；復於97
    年間再因酒後駕車，經臺灣桃園地方法院於97年6 月30日以
    97 年 度壢交簡字第2030號簡易判決判處拘役55日，易科罰
    金為5 萬5 千元，衡量上開法院判處之刑度，換算成易科罰
    金執行結果，均在6 萬元以內，而原審對被告從嚴論以有期
    徒刑4 月，併科罰金新台幣15萬元，並諭知有期徒刑如易科
    罰金，罰金如易服勞役，均以1 千元折算1 日，依此換算成
    日後易科罰金執行結果，其應繳交之罰金總額實高達27萬元
    之多，則本件依上訴人犯罪動機、情節、犯罪之危害性、所
    侵害法益之輕重程度（詳如後述三、四理由），及上訴人目
    前並無固定工作等情事，而為綜合全面之斟酌，堪認原審就
    本件所宣告之刑，實嫌過重，尚難謂符合比例原則及罪刑相
    當原則，是被告即上訴人以量刑過重而指摘原判決不當，尚
    非無理由，原判決既有上開可議而無可維持，自應由本院將
    原判決予以撤銷改判。
三、另按道路交通安全規則第114 條第2 款規定飲酒後其吐氣所
    含酒精成分超過每公升0.25毫克以上或血液中酒精濃度超過
    百分之0.05以上者不得駕車，否則依道路交通管理處罰條例
    第35條第1 項第1 款處以行政罰，主管機關依據授權而於98
    年3 月10日修正發布之「違反道路交通管理事件統一裁罰基
    準表」中，對於違規行為人之處罰，除依交通事件之特性以
    違規行為人期限內繳納、到案聽後裁決時間之不同而異其裁
    罰金額外，對於酒精濃度超過規定標準之裁罰基準，係以酒
    精濃度之高低（0.25毫克以上至0.4 毫克以下、0.4 毫克以
    上至0.55毫克以下、0.55毫克以上）、車型（機器腳踏車、
    小型車、大型車）而定不同之裁罰基準，此有其專業上之考
    量標準，另所以區分為機器腳踏車、小型車、大型車而異其
    處罰標準，係因不同車型於肇事時之衝撞力、危害程度不同
    ，而酒醉駕車屬於公共危險罪，自有在量刑時予以差別化處
    理之必要；若法官在作公共危險罪之刑罰裁量時，未考慮酒
    精濃度、車型之不同而異其量刑標準，顯有裁量不當之情況
    ，且量處之罰金金額，不宜低於前述行政罰之違規標準，此
    觀同條例第34條第8項 規定：「前項汽車駕駛人，經裁判確
    定處以罰金低於本條例第92條第3 項所訂最低罰鍰基準規定
    者，應依本條例裁決繳納不足最低罰鍰之部分」自明，亦即
    立法者認為法官科處罰金低於行政罰基準時，顯有不當，遂
    立法要求行為人應繳納不足最低罰鍰之部分。
四、本院參酌行政機關所訂定「違反道路交通管理事件統一裁罰
    基準表中，針對呼氣酒精濃度達每公升0.55毫克以上、行為
    人所駕車輛為機器腳踏車、期限內繳納或到案聽候裁決者，
    裁罰金額為45,000元；上訴人前於97年間，因酒醉駕車公共
    危險案件，經桃園地方法院於97年6 月30日以97年度壢交簡
    字第2030號簡易判決判處拘役55日（嗣已於97年9 月16日易
    科罰金執行完畢），有臺灣高等法院被告前案紀錄表在卷可
    按，上訴人在上開判決後短短不到二個月內，又三犯本件公
    共危險案件，顯見其並未經法院判處刑罰而得到警惕，本次
    測得呼氣酒精濃度高達每公升1.11毫克，惡性雖非輕，惟念
    及其犯後能坦承犯行，態度尚佳，本次飲酒動機係因收到醫
    院發出其父親魏智勇病危通知後，心裡感到六神無主，其情
    尚屬可憫（其父親魏智勇於本案發生後數日即於97年9 月4
    日因病死亡，亦有臺北市立萬芳醫院開具死亡證明書附於本
    院二審卷第4 頁反面）；再者，其本次酒後駕駛機器腳踏車
    並未發生事故，亦未具體造成他人之生命、身體及財產上之
    損害，及酌其教育程度為大專程度，並欲悔改戒酒等一切情
    狀，量處如主文第二項所示之刑，並諭知易科罰金之折算標
    準，以資懲儆。望上訴人能確實如其於本院審理中所述決心
    戒酒，切勿重蹈覆轍。
據上論斷，應依刑事訴訟法第455條之1第1項、第3項、第369條
第1項前段、第364條、第299條第1項前段，刑法第185條之3、第
41條第1項前段，刑法施行法第1條之1，判決如主文。
本案經檢察官呂俊儒到庭執行職務。
中    華    民    國    98    年    4     月    8     日
                  刑事第十一庭  審判長法  官  施添寶
                                      法  官  吳俊龍
                                      法  官  紀文惠
上正本證明與原本無異。
本判決不得上訴。
                                      書記官  游曉婷
中    華    民    國    98    年    4     月    8     日
附錄本案論罪科刑所適用法條全文：
中華民國刑法第185條之3
服用毒品、麻醉藥品、酒類或其他相類之物，不能安全駕駛動力
交通工具而駕駛者，處一年以下有期徒刑、拘役或科或併科十五
萬元以下罰金。


司法院資訊處製作；財團法人民間司法改革基金會備份。
